【裁判字號】    97,易,707
【裁判日期】    980617
【裁判案由】    竊盜等
【裁判全文】
臺灣嘉義地方法院刑事判決               97年度易字第707號
公  訴  人  臺灣嘉義地方法院檢察署檢察官
被      告  丙○○
                    （現於臺灣嘉義監獄鹿草分監執行中）
上列被告因竊盜等案件，經檢察官提起公訴（九十七年度偵字第
六五三五號、第六三五八號、第六六０八號、第七三九六號、第
七二九二號、第七四六三號、第第七七一一號、第七五七六號、
第七七七０號），本院判決如下：
    主  文
丙○○犯如附表所示之罪，各處如附表所示之刑。應執行有期徒
刑參年陸月，扣案玩具手槍壹支、球棒貳支、磚塊貳塊及打火機
壹個，均沒收。
    犯 罪 事 實
一、丙○○前於民國九十六年間因傷害等案件，經本院以九十五
    年度嘉簡字第一三００號判處應執行有期徒刑八月，經提起
    上訴，再經本院以九十五年度簡上字第二五五號駁回上訴確
    定，嗣經裁定減刑為應執行有期徒刑四月，如易科罰金，以
    銀元三百元折算一日確定，而於九十六年十月十五日易科罰
    金執行完畢。
二、丙○○竟仍不知悔改，另行起意而於下列時、地實行下列行
    為：
  (一)丙○○於九十七年八月二十二日晚上六時三十分許，在嘉
    義市○區○○街二一九之二號丁○○所經營之「月玉歌友會
    」內消費，因細故與丁○○發生爭執，竟基於毀損他人之物
    之犯意，持鐵鎚一支（未扣案）接續將「月玉歌友會」內丁○○所有之電視機一臺、飲水機一臺、強化玻璃一塊、裝飾
    用山水畫一幅及花瓶等物砸毀，足以生損害於丁○○。另
    基於恐嚇危害安全之犯意，在該歌友會內，對丁○○恫稱：
    「要拿槍給你死，要小心一點」、「不讓你在嘉義市立足」
    等語，以此加害生命、身體之事恫嚇丁○○，致生危害於安
    全。
  (二)丙○○於九十七年八月二十四日上午五時至六時間某時，
    另起毀損他人之物犯意，再至「月玉歌友會」前，持木棍一
    支（未扣案）將該歌友會外架設之廣告立牌砸毀，並接續以
    腳踹之方式將該歌友會之鐵捲門踹擊凹陷，足以生損害於丁○○。丁○○接獲保全人員通知後於同日上午七時五十五
    分許抵達該歌友會前查看，丙○○見狀竟於同日上午八時三
    十分許，駕駛車牌號碼JR -2218號自用小客車至該歌友會前
    ，基於恐嚇危害安全之犯意，持外觀與真槍相似、乍看下難
    辨真偽之無殺傷力玩具手槍一支，自駕駛座車窗伸出指向丁○○比劃，以此加害生命、身體之舉止恫嚇丁○○，使丁○○心生畏怖。丙○○隨即駕車離去，為警據報於同日上午八
    時五十分許，在國道三號高速公路第二百八十五公里處查獲
    ，並扣得丙○○所有之上揭玩具手槍一支。
  (三)丙○○於九十七年九月五日凌晨五時十五分許，基於毀損他
    人之物之犯意，持雙節棍一支（未扣案），接續砸毀嘉義市
    ○區○○路三段一七五號「春堤新境大樓」地下一樓及地下
    二樓所架設由己○○所管理之監視器鏡頭各一組，足以生損
    害於己○○。
  (四)丙○○於九十七年九月六日凌晨一時許，見甲○○所有、
    車牌號碼Y6 -1561號自用小客車停放在上揭「春堤新境大樓
    」旁，竟基於毀損他人之物之犯意，持磚頭一塊及球棒二支
    ，接續砸毀甲○○所有車牌號碼Y6 -1561號自用小客車之後
    擋風玻璃及右後車窗玻璃，且因而損壞後擋風玻璃下方之音
    響喇叭。甲○○因聽聞該車警報器聲響而到場查看，並出
    言制止丙○○，丙○○竟基於恐嚇危害安全之犯意，手持球
    棒作勢攻擊甲○○，並將其中一支球棒擲往甲○○站立方向
    ，以此加害身體之事，恫嚇甲○○，致甲○○心生畏怖。嗣
    於同日凌晨一時五十分許經警據報到場當場查獲丙○○，並
    扣得其所有之球棒二支及磚頭一塊。
  (五)丙○○於九十七年九月十七日上午六時五十分許，在上揭
    「春堤新境大樓」大門處，基於毀損他人之物之犯意，持磚
    頭一塊砸毀該大樓由己○○所管理一樓右側落地門玻璃一片
    。己○○據報到場出言制止丙○○，丙○○基於恐嚇危害
    安全之犯意，對己○○恫稱：「要給你死」、「要砸你的店
    」等語，接續以外觀上與手榴彈相似、乍看下難辨真偽之手
    榴彈造型打火機一個丟擲己○○，以此加害生命身體之事恫
    嚇己○○，使己○○心生畏怖。經警據報於同日上午七時三
    十分許到場查獲，並扣得其所有之磚塊一塊及手榴彈造型打
    火機一個。
  (六)丙○○於九十七年九月三十日上午十時許，行經辛○○位在
    嘉義縣梅山鄉安靖村樟普寮十六之二號住處前，見該址屋外
    圍牆上放置松柏盆栽三盆，竟意圖為自己不法之所有，基於
    竊盜之犯意，徒手竊取辛○○所有松柏盆栽三盆得手。經警
    據報循線於同年十月十七日下午六時許，在嘉義縣梅山鄉安
    靖村樟普寮一號查獲丙○○，並扣得丙○○所竊得之上開松
    柏盆栽三盆（已發還辛○○）。
  (七)丙○○於九十七年十月一日中午十二時三十分許，行經乙○○位在嘉義縣梅山鄉安靖村樟普寮二十六號住處，見該址屋
    簷下鳥籠內飼養綠繡眼鳥三隻，竟意圖為自己不法之所有，
    基於竊盜之犯意，徒手竊取乙○○所有之綠繡眼鳥三隻得手
    。嗣因乙○○將上情告知庚○○，庚○○遂於同年十月一日
    下午一時許，行至丙○○位在嘉義縣梅山鄉安靖村樟普寮一
    號居處察看，見該址屋簷下鳥籠內確有綠繡眼鳥三隻疑為乙○○所有，經庚○○詢問丙○○該三隻綠繡眼鳥之來源，丙○○告以上揭綠繡眼鳥確係竊自乙○○，庚○○乃索回該三
    隻綠繡眼鳥持交乙○○。
  (八)丙○○於九十七年十月八日凌晨二時十六分許，在嘉義市○
    區○○路三段一七五號「春堤新境大樓」騎樓處，基於毀損
    他人之物之犯意，以毛巾包裹石頭二塊（未扣案），接續砸
    毀由己○○所管理之騎樓窗戶玻璃二面，足以生損害於己○○。
  (九)丙○○於九十七年十月十日晚上十一時許，基於毀損他人之
    物之犯意，持雙節棍一支（未扣案），接續砸毀「春堤新境
    大樓」地下一樓、地下二樓所架設由己○○所管理、甫修復
    之監視器鏡頭各一組，足以生損害於己○○。
  (十)丙○○於九十七年十月十七日晚上十一時十五分許，在嘉義
    市○區○○路一六六號癸○○所經營之「銀殿堂銀飾店」前
    ，基於毀損他人之物之犯意，持木棍一支（未扣案），砸毀
    癸○○所有懸掛該址門口之廣告立牌一面，足以生損害於癸○○。
  (十一)丙○○於九十七年十月二十七日晚上十一時三十分許，行經
    嘉義縣阿里山鄉山美村山美二三號前，見該處停放戊○○所
    有、未懸掛車牌（原車牌號碼為SQ -1209號）之自用小貨車
    ，車門未鎖且鑰匙放置在車內，竟意圖為自己不法之所有，
    基於竊盜之犯意，徒手竊取戊○○所有之該自用小貨車得手
    。嗣於同年月二十八日凌晨零時許，為警在嘉義縣番路鄉隙
    頂六十二之十號，查獲丙○○駕駛上揭竊得之自用小貨車（
    該車已發還戊○○），始悉上情。
  (十二)丙○○於九十七年十一月九日上午六時十五分許，行經嘉義
    縣竹崎鄉○○村○○路九號前，見該處停放壬○○○所有之
    車牌號碼UGT -110號輕型機車，且該車鑰匙仍插於電門，竟
    意圖為自己不法之所有，基於竊盜之犯意，徒手竊取壬○○○所有之該輕型機車一部得手。嗣於同年月十一日下午一時
    許，在嘉義市○區○○路與世賢路之路口處，為警查獲丙○○駕駛上揭竊得之輕型機車（該車已發還壬○○○），始悉
    上情。
三、案經丁○○、己○○、甲○○、壬○○○訴由嘉義市政府警
    察局第一分局、癸○○訴由嘉義市政府警察局第二分局及乙○○訴由嘉義縣警察局竹崎分局報請臺灣嘉義地方法院檢察
    署檢察官偵查起訴。
    理  由
一、按被告以外之人於審判外之陳述，雖不符刑事訴訟法第一百
    五十九條之一至第一百五十九條之四之規定，而經當事人於
    審判程序同意作為證據，法院審酌該言詞陳述或書面陳述作
    成時之情況，認為適當者，亦得為證據。當事人、代理人或
    辯護人於法院調查證據時，知有第一百五十九條第一項不得
    為證據之情形，而未於言詞辯論終結前聲明異議者，視為有
    前項之同意，刑事訴訟法第一百五十九條之五定有明文。查
    被告丙○○對於卷內傳聞證據，未於言詞辯論終結前聲明異
    議，本院審酌卷附傳聞證據均據本院於審理時逐一提示予被
    告表示意見，且採納卷附傳聞證據尚無礙被告於程序上之彈
    劾詰問權利，而認上開傳聞證據合於刑事訴訟法第一百五十
    九條之五等規定，因而均具證據能力，合先敘明。
二、訊據被告對於上開犯罪事實均坦承不諱（見本院卷第 160頁
    ），核與證人甲○○、乙○○警詢時、偵查中及本院審理時
    之證詞、證人己○○、庚○○、丁○○警詢時及偵查中之證
    詞、證人賴文國偵查中之證詞、證人林志聰、辛○○、戊○○、癸○○、壬○○○警詢時之證詞相符，並有被害報告單
    六份、嘉義市政府第一分局扣押筆錄、扣押物品目錄表、扣
    押物品收據各四份、贓物認領保管單四份、車號查詢汽車車
    籍資料列表、嘉義縣警察局車輛協尋電腦輸入單、車籍查詢
    資料各乙份、車牌號碼Y6 -1561號自小客車毀損案現場照片
    十一幀、花盆及監視器毀損案現場照片八幀、現場及扣押物
    （磚塊、手榴彈造型打火機）照片六幀、九十七年八月二十
    四日毀損招牌、鐵捲門及扣案玩具手槍照片五幀、九十七年
    八月二十二日毀損「月玉歌友會」現場照片四幀、松柏盆栽
    竊盜案件現場照片二幀、騎樓窗戶遭毀損照片四幀、監視錄
    影鏡頭遭毀損照片四幀、銀殿堂銀飾店現場照片三幀、證人
    甲○○所提出之車輛遭毀損照片三幀附卷可稽，均足資擔保
    被告於本院審理時所為之上開任意性自白確與事實相符，應
    堪採信。故本件事證明確，被告上開犯行均至堪認定，均應
    依法論科。
三、核被告上開犯罪事實二之(一)之、二之(二)之、二之(三)、二
    之(四)之、二之(五)之、二之(八)、二之(九)、二之(十)所為，均
    係犯刑法第三百五十四條毀損他人物品罪。又被告於上開犯
    罪事實二之(六)、(七)、(十一)、(十二)所載時、地徒手竊得被害人所有
    之動產，核其犯罪事實二之(六)、(七)、(十一)、(十二)所為，均係犯刑
    法第三百二十條第一項竊盜罪。按刑法第三百零五條之恐嚇
    罪，所稱以加害生命、身體、自由、名譽、財產之事，恐嚇
    他人者，係指以使人生畏怖心為目的，而通知將加惡害之旨
    於被害人而言，最高法院五十二年臺上字第七五一號判例可
    資參照。被告於上開犯罪事實二之(一)之、二之(二)之、二
    之(四)之、二之(五)之所示時、地，以通常之人均得以理解
    為明示或暗示將來危害之言詞及舉止加諸被害人，均足以使
    各被害人心生畏怖，揆諸上開說明，均屬恐嚇行為無疑，故
    核被告上開事實二之(一)之、二之(二)之、二之(四)之、二
    之(五)之所為，均係犯刑法第三百零五條之恐嚇危害安全罪
    。被告上開犯罪事實二之(一)之、二之(三)、二之(四)之、二
    之(八)、二之(九)各次所為毀損他人之物行為及上開犯罪事實二
    之(五)之所為之恐嚇行為，分別係出於相同之目的而於密切
    接近之時地實施，且係侵害相同之法益，各行為之獨立性極
    為薄弱，在刑法評價上，以視為數個舉動之接續施行，合為
    包括之一行為予以評價，較為合理，自屬接續犯（最高法院
    八十六年臺上字第三二九五號判例參照）。而被告所犯如附
    表所示各罪，罪名互異，犯意各別，均應分論併罰。又被告
    前於九十六年間因傷害等案件，經本院以九十五年度嘉簡字
    第一三００號號判處應執行有期徒刑八月，經提起上訴，再
    本院以九十五年度簡上字第二五五號駁回上訴確定，嗣經裁
    定減刑為應執行有期徒刑四月，如易科罰金，以銀元三百元
    折算一日確定，而於九十六年十月十五日易科罰金執行完畢
    等情，有臺灣高等法院被告全國前案紀錄表乙份附卷可參，
    其受有期徒刑之執行完畢五年內故意再犯本件如附表所示有
    期徒刑以上之罪，均為累犯，應依刑法第四十七條第一項規
    定，均加重其刑。至被告固主張其上開行為與其精神狀況不
    穩定有關並提出嘉義榮民醫院診斷證明書為證，然經本院囑
    託財團法人天主教聖馬爾定醫院對被告實施精神鑑定，其結
    果認：「林員行為時，其辨識行為違法之能力或依其辨識而
    行為之能力，應有降低之可能，但未達顯著。」等情，此有
    該院九十八年五月十四日（98）惠醫字第0599號函附之精神
    鑑定報告書乙份（見本院卷第141頁至第144頁）在卷可考，
    故尚難認被告符合刑法第十九條第二項所定減輕其刑之要件
    ，附此敘明。爰審酌被告係國中畢業之智識程度，前有公共
    危險、傷害、毀損、竊盜前科之素行；再考量被告上開犯罪
    事實二之(一)之、二之(二)之、二之(三)、二之(四)之、二之
    (五)之、二之(八)、二之(九)、二之(十)各次毀損物品之手段及價
    值、上開犯罪事實二之(一)之、二之(二)之、二之(四)之、
    二之(五)之各次對於被害人為將來惡害通知之手段、其犯罪
    事實二之(六)、(七)、(十一)、(十二)各次行竊之犯罪手段、所竊得之財
    物價值，及各次犯行對於被害人所生損害，然念及被告確罹
    有精神疾患致其行為時，其辨識行為違法之能力或依其辨識
    而行為之能力略有減低，且被告於本院審理時終能坦認犯行
    ，其犯後態度尚非惡劣等一切情狀，分別量處如附表所示之
    刑，並定其應執行刑，以資懲儆。至扣案玩具手槍一支、球
    棒二支、磚塊二塊及打火機二個，均為被告所有，且分別係
    供本案犯罪所用之物，爰依刑法第三十八條第一項第二款均
    予宣告沒收。
四、公訴意旨另以：被告涉有十數次犯行，且多係無端滋事，恣
    意犯罪，為禍鄉里甚鉅，顯見被告有犯罪之習慣，故求處被
    告重刑並於刑之執行前，令入勞動場所強制工作，以為矯治
    等語。惟按有犯罪之習慣或因遊蕩或懶惰成習而犯罪，或十
    八歲以上之竊盜犯，有犯罪之習慣者，得於刑之執行前，令
    入勞動場所強制工作，固為刑法第九十條第一項及竊盜犯贓
    物犯保安處分條例第三條第一項所明定。惟保安處分係對受
    處分人將來之危險性所為之處置，以達教化與治療之目的，
    為刑罰之補充制度，我國現行刑法採刑罰與保安處分之雙軌
    制，在維持行為責任之刑罰原則下，強化其協助行為人再社
    會化之功能，改善行為人潛在之危險性格，期能達成根治犯
    罪原因、預防犯罪之特別目的。保安處分之措施，應受比例
    原則之規範，使保安處分之宣告，與行為人所為行為之嚴重
    性、行為人所表現之危險性，以及對於行為人未來行為之期
    待性相當。保安處分中之強制工作，旨在對嚴重職業性犯罪
    及欠缺正確工作觀念或無正常工作因而犯罪者，強制其從事
    勞動，學習一技之長與正確之謀生觀念，使其日後重返社會
    ，能適應社會生活。前揭刑法及竊盜犯贓物犯保安處分條例
    之規定均係本此意旨而設，由法院視行為人之危險性格，決
    定應否交付強制工作，以達特別預防之目的（司法院大法官
    釋字第四七一號解釋暨理由書參照）。查被告前曾因竊盜案
    件執行完畢出監，復再犯本件犯罪事實二之(六)、(七)、(十一)、(十二)
    所示竊盜犯行，固堪認其未能感受刑罰之教化，而未生警惕
    心理。然審酌被告上開所犯竊盜案件均屬臨時起意，且部分
    尚屬財產價值較低之物品；參以被告確罹有精神疾患致其行
    為時，其辨識行為違法之能力或依其辨識而行為之能力略有
    減低，業如上述，是難遽認其係因具有犯罪之習慣或因遊蕩
    或懶惰成習而犯罪。再者，被告上開犯行既已判處如上之刑
    ，經此教訓，諒足以使其誡懼謹慎，矯正其偏差之觀念，此
    亦為同一事實是否宣告令入勞動場所強制工作所應併予考量
    之事項。故審酌本件被告行為之嚴重性、所表現之危險性及
    對其未來行為之期待性等情，倘令其入勞動埸所強制工作，
    毋寧非屬適當甚且過度，參諸上開說明，認尚無藉由保安處
    分之強制工作方式以達教化與治療目的之必要，爰不為令其
    入勞動場所強制工作之諭知，併此敘明。
據上論斷，應依刑事訴訟法第二百九十九條第一項前段，刑法第
三百零五條、第三百二十條第一項、第三百五十四條、第四十七
條第一項、第三十八條第一項第二款、第五十一條第五款，刑法
施行法第一條之一第一項、第二項前段，判決如主文。
本案經檢察官陳則銘到庭執行職務。
中    華    民    國    98    年     6    月    17    日
                      刑事第五庭   法  官  曾宏揚
以上正本證明與原本無異。
如不服本判決應於收受判決後10日內向本院提出上訴書狀，並應
敘述具體理由；其未敘述上訴理由者，應於上訴期間屆滿後20日
內向本院補提理由書（均須按他造當事人之人數附繕本）「切勿
逕送上級法院」。告訴人或被害人如對於本判決不服者，應具備
理由請求檢察官上訴，其上訴期間之計算係以檢察官收受判決正
本之日期為準。
中    華    民    國    98    年     6    月    17    日
                                   書記官  陳慶昀
附錄論罪科刑法條：
刑法第三百零五條（恐嚇危害安全罪）
以加害生命、身體、自由、名譽、財產之事，恐嚇他人致生危害
於安全者，處2 年以下有期徒刑、拘役或3 百元以下罰金。
刑法第三百二十條（普通竊盜罪、竊佔罪）
意圖為自己或第三人不法之所有，而竊取他人之動產者，為竊盜
罪，處5年以下有期徒刑、拘役或5 百元以下罰金。
意圖為自己或第三人不法之利益，而竊佔他人之不動產者，依前
項之規定處斷。
前二項之未遂犯罰之。
刑法第三百五十四條（毀損器物罪）
毀棄、損壞前二條以外之他人之物或致令不堪用，足以生損害於
公眾或他人者，處 2 年以下有期徒刑、拘役或 5 百元以下罰金
。
附表：
┌─────┬────────┬────┬───────────┬────┐
│事實欄編號│所犯罪名        │累犯與否│宣告刑                │備註    │
├─────┼────────┼────┼───────────┼────┤
│二之(一)    │毀損他人物品罪  │累犯    │處有期徒刑參月。      │        │
│          ├────────┼────┼───────────┼────┤
│          │恐嚇危害安全罪  │累犯    │處有期徒刑肆月。      │        │
├─────┼────────┼────┼───────────┼────┤
│二之(二)    │毀損他人物品罪  │累犯    │處有期徒刑肆月。      │        │
│          ├────────┼────┼───────────┼────┤
│          │恐嚇危害安全罪  │累犯    │處有期徒刑伍月。扣案玩│        │
│          │                │        │具手槍壹支，沒收。    │        │
├─────┼────────┼────┼───────────┼────┤
│二之(三)    │毀損他人物品罪  │累犯    │處有期徒刑參月。      │        │
├─────┼────────┼────┼───────────┼────┤
│二之(四)    │毀損他人物品罪  │累犯    │處有期徒刑肆月。扣案球│        │
│          │                │        │棒貳支、磚塊壹塊，均沒│        │
│          │                │        │收。                  │        │
│          ├────────┼────┼───────────┼────┤
│          │恐嚇危害安全罪  │累犯    │處有期徒刑伍月。      │        │
├─────┼────────┼────┼───────────┼────┤
│二之(五)    │毀損他人物品罪  │累犯    │處有期徒刑肆月。扣案磚│        │
│          │                │        │塊壹塊，沒收。        │        │
│          ├────────┼────┼───────────┼────┤
│          │恐嚇危害安全罪  │累犯    │處有期徒刑伍月。扣案打│        │
│          │                │        │火機壹個，沒收。      │        │
├─────┼────────┼────┼───────────┼────┤
│二之(六)    │竊盜罪          │累犯    │處有期徒刑參月。      │        │
├─────┼────────┼────┼───────────┼────┤
│二之(七)    │竊盜罪          │累犯    │處有期徒刑參月。      │        │
├─────┼────────┼────┼───────────┼────┤
│二之(八)    │毀損他人物品罪  │累犯    │處有期徒刑肆月。      │        │
├─────┼────────┼────┼───────────┼────┤
│二之(九)    │毀損他人物品罪  │累犯    │處有期徒刑伍月。      │        │
├─────┼────────┼────┼───────────┼────┤
│二之(十)    │毀損他人物品罪  │累犯    │處有期徒刑參月。      │        │
├─────┼────────┼────┼───────────┼────┤
│二之(十一)    │竊盜罪          │累犯    │處有期徒刑肆月。      │        │
├─────┼────────┼────┼───────────┼────┤
│二之(十二)    │竊盜罪          │累犯    │處有期徒刑參月。      │        │
└─────┴────────┴────┴───────────┴────┘


司法院資訊處製作；財團法人民間司法改革基金會備份。
